最高法院刑事判決　　　　　　　　　 110年度台上字第5971號
上　訴　人　林飛鳳




上列上訴人因違反毒品危害防制條例等罪案件，不服臺灣高等法
院中華民國110年8月31日第二審判決（110 年度上訴字第2269號
，起訴案號：臺灣新北地方檢察署109年度偵字第22442號），提
起上訴，本院判決如下：
    主  文
上訴駁回。
    理  由
一、按刑事訴訟法第377 條規定，上訴於第三審法院，非以判決
    違背法令為理由，不得為之。是提起第三審上訴，應以原判
    決違背法令為理由，係屬法定要件。如果上訴理由書狀並未
    依據卷內訴訟資料，具體指摘原判決不適用何種法則或如何
    適用不當，或所指摘原判決違法情事，顯與法律規定得為第
    三審上訴理由之違法情形，不相適合時，均應認其上訴為違
    背法律上之程式，予以駁回。
二、本件原判決綜合全案證據資料，本於事實審法院認事採證之
    職權，認定上訴人林飛鳳有如其事實欄所載犯行，因而撤銷
    第一審之科刑判決，改判仍論處上訴人（修正前毒品危害防
    制條例第4條第1項）販賣第一級毒品罪共計2 罪刑、（修正
    前毒品危害防制條例第4條第2 項）販賣第二級毒品罪共計2
    罪刑，並分別諭知相關之沒收（追徵），暨就所處有期徒刑
    定其應執行刑。核其所為之論斷，俱有卷內證據資料可資覆
    按，從形式上觀察，並無足以影響其判決結果之違法情形存
    在。
三、上訴人上訴意旨略以：
    依司法院釋字第775 號解釋意旨，初次所犯之罪刑，不得以
    累犯論之，且上訴人前所犯係單純施用毒品罪，本質上屬自
    傷行為，與本件所犯販賣毒品罪，所侵害之法益不同，參酌
    司法院釋字第775號、第792號解釋意旨，應不依累犯加重其
    刑。又上訴人販賣毒品之數量、金額甚微，應有刑法第59條
    規定之適用。原判決疏未審酌上情，量刑過重，有不符比例
    、罪刑相當原則之違法。
四、本院查：
    原判決說明：依司法院釋字第775 號解釋意旨，審酌上訴人
    前犯構成累犯之犯罪類型雖係施用、持有毒品，惟上訴人於
    有期徒刑執行完畢後未滿2 年，即再犯罪質更重、危害性更
    高之販賣第一、二級毒品罪，顯見其守法意識薄弱、自我約
    束能力不佳，有其特別惡性及對刑罰反應力薄弱，並考量其
    犯罪之動機、目的、手段、犯罪時所受之剌激及犯罪所生之
    損害，有依刑法第47條第1 項規定加重其刑之必要，除販賣
    第一、二級毒品之法定刑為死刑、無期徒刑部分依法不得加
    重外，均加重其刑等旨。已依司法院釋字第775 號解釋意旨
    ，適當行使裁量權，而認應依累犯規定，加重其刑。又原判
    決科刑時，已審酌上訴人4 次販賣毒品之數量非鉅、金額不
    多，交易對象固定，與中、大盤之毒梟不可等同併論，參以
    修正前販賣第一、二級毒品罪之法定刑分別為無期徒刑以上
    、7 年以上有期徒刑，實不可謂為不重，且犯後始終坦承犯
    行，認縱依毒品危害防制條例第17條第2 項規定予以減刑後
    ，課處最低度刑猶嫌過重，堪認有情輕法重之失衡現象，尚
    有堪可憫恕之情狀，爰就上訴人4 次販賣毒品犯行，均適用
    刑法第59條規定，遞予酌量減輕其刑，而為量刑，並就所處
    有期徒刑酌定應執行刑，並無違法可言。
五、綜上所述，上訴意旨指摘原判決不應依累犯加重其刑及量刑
    過重等語，係就原判決已明確論斷說明且適法裁量之事項，
    再事爭論；原判決未適用刑法第59條酌減其刑一節，核屬誤
    會，顯與法律規定得為第三審上訴理由之違法情形不相適合
    。應認本件上訴均為違背法律上之程式，予以駁回。又本院
    既以上訴不合法予以駁回，上訴意旨請求本院從輕量刑及酌
    定應執行刑，無從審酌，附此敘明。
據上論斷，應依刑事訴訟法第395條前段，判決如主文。
中    華    民    國   110    年    12    月    2     日
                  刑事第七庭審判長法  官  李  錦  樑  
                                  法  官  蔡  彩  貞  
                                  法  官  林  孟  宜  
                                  法  官  邱  忠  義  
                                  法  官  錢  建  榮  
本件正本證明與原本無異
                                  書記官
中    華    民    國   110    年    12    月    3     日